【裁判字號】    98,上易,1602
【裁判日期】    980715
【裁判案由】    傷害
【裁判全文】
臺灣高等法院刑事判決                98年度上易字第1602號
上  訴  人
即  被  告  乙○○更名劉裕民.
上列上訴人因傷害案件，不服臺灣臺北地方法院98年度易字第48
5號，中華民國98年5月15日第一審判決（起訴案號：臺灣臺北地
方法院檢察署97年度偵字第12874 號），提起上訴，本院判決如
下：
    主  文
上訴駁回。
    理  由
一、按不服地方法院之第一審判決而上訴者，應向管轄第二審之
    高等法院為之；上訴書狀應敘述具體理由；第二審法院認為
    上訴書狀未敘述理由或上訴有第362 條前段情形，應以判決
    駁回之。但其情形可以補正而未經原審法院命其補正者，審
    判長應定期間先命補正，刑事訴訟法第361條第1、2項、第3
    67條明文規定。而所謂不服第一審判決提起上訴之具體理由
    ，必係依據卷內既有訴訟資料或提出新事證，指摘或表明第
    一審判決有何採證認事、用法或量刑等足以影響判決本旨之
    不當或違法，而構成應予撤銷之具體事由，始克當之（例如
    ：依憑證據法則具體指出所採證據何以不具證據能力，或依
    憑卷證資料，明確指出所為證據證明力之判斷如何違背經驗
    、論理法則）；倘僅泛言原判決認定事實錯誤、違背法令、
    量刑失之過重或輕縱，而未依上揭意旨指出具體事由，或形
    式上雖已指出具體事由，然該事由縱使屬實，亦不足以認為
    原判決有何不當或違法者（例如：對不具有調查必要性之證
    據，法院未依聲請調查亦未說明理由，或援用證據不當，但
    除去該證據仍應為同一事實之認定），皆難謂係具體理由，
    俾與第二審上訴制度旨在請求第二審法院撤銷、變更第一審
    不當或違法之判決，以實現個案救濟之立法目的相契合，並
    節制濫行上訴（最高法院97年度台上字第892 號判決意旨參
    照）。至於其理由是否具體，則屬第二審法院審查之範圍，
    亦不在命補正之列，亦即上訴書狀已記載理由，並有具體之
    敘述時，其上訴既屬合法，第二審法院固應就其理由之是否
    可取，為實體之審理及判斷；如認其上訴書狀雖記載理由，
    但並未具體敘述時，則無須再命補正，可逕認其上訴不合法
    ，以判決駁回之（最高法院97年度台上字第3889號判決意旨
    參照）。又刑罰之量定，為法院得依職權自由裁量之事項，
    苟於法定刑度之內，予以量定，且客觀上並無明顯濫權之情
    形者，自不容當事人任憑主觀意見，指摘其違法、失當。是
    原判決倘就如何量定其宣告刑之理由，已經敘明審酌之因素
    ，被告卻置之不顧，僅泛詞指摘量刑過重，而未提出證據資
    料以供審查，難認為其理由已經明確、具體，自無從動搖原
    判決，而使上級審法院將之撤銷或變更，所提上訴，即非適
    法。
二、經查，本件上訴人即被告乙○○不服原審判決，於民國（下
    同）98年5月22 日提起上訴，然其上訴理由狀僅泛稱其為低
    收入戶，原審判刑過重；且本案係因甲○○拿武器傷人始為
    自衛云云。惟查：(一)原判決就被告之犯罪情節，已在事實欄
    明白認定及於理由欄詳加論斷，認被告乙○○傷害告訴人甲
    ○○之犯罪事實，業據告訴人甲○○證述在卷，復有甲○○
    之診斷證書附卷可佐。又正當防衛必須對於現在不法之侵害
    始得為之，侵害業已過去，即無正當防衛可言。至彼此互毆
    ，又必以一方初無傷人之行為，因排除對方不法之侵害而加
    以還擊，始得以正當防衛論。故侵害已過去後之報復行為，
    與無從分別何方為不法侵害之互毆行為，均不得主張防衛權
    ，最高法院著有30年上字第1040號判例足資依循。再刑法上
    正當防衛之防衛行為須具有「必要性」，亦即其防衛之反擊
    行為，須出於必要，如為防衛自己或他人之權利，該項反擊
    行為顯然欠缺必要性，非不可排除，即不能成立正當防衛，
    以阻卻違法；亦即，縱令一方先行出手，還擊之一方，在客
    觀上苟非單純對於現在不法之侵害為必要排除之反擊行為，
    因其本即有傷害之犯意存在，自無主張防衛權之餘地，最高
    法院著有79年度臺上字第38號判決、96年度臺上字第3526號
    判決可資參照。被告乙○○雖辯稱：係自衛而回手等語。惟
    查，參酌被告乙○○坦承見告訴人甲○○上車即言：「欠錢
    該還了吧」等語，並依目擊證人即公車司機鄭仲良證述：開
    車時聽到乘客尖叫，回頭看到被告2 人互毆及搶一把雨傘等
    情，足見被告乙○○非基於防衛之意思，乃係因心生不滿，
    而起意傷害告訴人，揆諸上開判例意旨及說明，被告乙○○
    不得據此卸免刑責。本件事證明確，被告之傷害犯行堪以認
    定。(二)又按量刑之輕重，係屬事實審法院得依職權自由裁量
    之事項，苟已斟酌刑法第五十七條各款所列情狀，而未逾越
    法定刑度，不得遽指為違法。原判決於理由中亦已敘明被告
    乙○○前於96年間因恐嚇案件，經原審法院以96年度易字第
    1954號判處有期徒刑3月，減為有期徒刑1月又15日，嗣經本
    院以96年度上易字第2489 號上訴駁回確定，於97年5月12日
    易科罰金執行完畢，有本院被告前案紀錄表在卷可查，其受
    前開徒刑之執行完畢後，5 年以內因故意再犯本件有期徒刑
    以上之罪，應依刑法第47條第1 項規定，論以累犯，並予加
    重其刑；又爰審酌被告犯罪之手段、生活狀況、智識程度、
    平日之關係、迄今尚未達成和解、犯後態度等一切情狀，量
    處拘役三十日，如易科罰金以新臺幣壹仟元折算壹日，原審
    就刑罰裁量職權之行使，既未逾越法律所規定之範圍，亦無
    濫用權限之情形，自不得認其量刑有何不當。而被告是否為
    低收入戶，有無經濟能力繳納罰金，為將來執行問題，被告
    可向檢察官反應，尚難認原審就其量刑有何不當，自非構成
    應撤銷原判決之具體事由。綜上，被告上訴既未依卷內既有
    訴訟資料或提出新事證，指摘或表明原審判決有何採證認事
    、用法或量刑等足以影響判決本旨之不當或違法，構成應撤
    銷之具體事由，顯難認已敘述明確、具體之上訴理由，揆諸
    上開規定，其上訴顯屬違背法律上之程式，應予駁回，並不
    經言詞辯論為之。
據上論斷，應依刑事訴訟法第367條前段、第372條，判決如主文
。
中    華    民    國    98    年    7     月    15    日
                  刑事第十一庭審判長法  官  張連財
                                    法  官  楊照男
                                    法  官  吳啟民
以上正本證明與原本無異。
不得上訴。
                                    書記官  楊妙恩
中    華    民    國    98    年    7     月    15    日


司法院資訊處製作；財團法人民間司法改革基金會備份。
